【裁判字號】    91,交聲,794
【裁判日期】    920225
【裁判案由】    違反道路交通管理處罰條例聲明異議
【裁判全文】
臺灣臺北地方法院交通事件裁定                    九十一年度交聲字第七九四號
    原處分機關  臺北市交通事件裁決所
    異  議  人  甲○○  男，二十七歲（民國六十四年八月五日生）
    即受處分人
右列異議人因違反道路交通管理處罰條例案件，對於臺北市交通事件裁決所北市裁三
字第裁00－000000000號違反道路交通管理事件裁決書聲明異議，本院裁
定如左：
    主    文
異議駁回。
    理    由
一、本件異議意旨略以：異議人即受處分人甲○○於民國八十八年十月三十一日凌晨
    四時四十分許，飲用酒類達不能安全駕駛動力交通工具之程度，仍駕駛車牌號碼
    ＰＢ－三一五七號自用小客車，沿臺北市○○路○段由東向西方向行駛，行經該
    路段文和橋頭，擬南向左轉文和橋之際，適林佳寬騎乘車牌號碼ＢＡＭ－四０五
    號重型機車沿臺北市○○路○段由西向東方向行駛，見狀閃避不及，林佳寬所乘
    機車車頭遂撞及異議人所駕車輛右前葉子板及車門，林佳寬因而人車倒地，受有
    右腳、右腿多處擦傷、左膝擦傷之傷勢，異議人駕駛動力交通工具肇事致林佳寬
    受傷後，未立即停車協助救護，繼續前行一百餘公尺，後為駕車之巡邏員警帶回
    警局製作筆錄，並以肇事致林佳寬受傷未採取救護或其他必要措施並報警處理而
    逃逸當場舉發，再經台北市交通事件裁決所以駕車肇事致人受傷或死亡未採取救
    護而逃逸裁罰吊銷駕駛執照，但當日異議人係因酒後反應遲鈍始未能於車禍時及
    時煞車、繼續向前行駛一百餘公尺，後因友人提醒即停車並託隨行友人將被害人
    林佳寬送醫，異議人並未肇事逃逸，員警舉發異議人乃因異議人同行之友人曾與
    員警發生口角衝突云云。
二、按道路交通管理處罰條例於九十一年七月三日修正其中第六十二條關於「汽車駕
    駛人，駕駛汽車肇事致人受傷或死亡，應即採取救護或其他必要措施，並向警察
    機關報告，不得駛離；違者吊扣其駕照三個月至六個月；逃逸者吊銷駕駛執照」
    之處罰規定，並由行政院（九一）台交字第０九一００四０六七六號函定自九十
    一年九月一日起施行；又行政罰在法律之適用上應有刑法第二條第一項「行為後
    法律有變更者，適用裁判時之法律，但裁判前之法律有利於行為人者，適用最有
    利於行為人之法律」，及稅捐稽徵法第四十八條之三「納稅義務人違反本法或稅
    法之規定，適用裁處時之法律，但裁處前之法律有利於納稅義務人者，適用最有
    利於納稅義務人之法律」規定所揭示之「從新從輕」原則之類推適用，此亦為學
    說、實務之共通見解。而修正前道路交通管理處罰條例第六十二條第一項係規定
    「汽車駕駛人，駕駛汽車肇事致人受傷或死亡，應即採取救護或其他必要措施，
    並向警察機關報告，不得駛離；違者吊扣其駕照三個月至六個月；逃逸者吊銷駕
    駛執照」，與修正後同條項規定並無不同，比較新舊法，新法並未較舊法處罰為
    重，故本件應適用裁判時之法律即九十一年七月三日修正後之道路交通管理處罰
    條例規定裁罰，合先敘明。
三、次按汽車駕駛人，駕駛汽車肇事致人受傷或死亡，應即採取救護或其他必要措施
    ，並向警察機關報告，不得駛離；違者吊扣其駕照三個月至六個月；逃逸者吊銷
    駕駛執照；違反道路交通管理處罰條例第十二條至第六十八條之行為，由公路主
    管機關處罰；本條例所定罰鍰之處罰，行為人接獲違反道路交通管理事件通知單
    後，於十五日內得不經裁決，逕依規定之罰鍰標準，向指定之處所繳納結案；不
    服舉發事實者，應於十五日內，向處罰機關陳述意見或提出陳述書；其不依通知
    所定限期前往指定處所聽候裁決，且未依規定期限陳述意見或提出陳述書者，處
    罰機關得逕行依違反道路交通管理事件統一裁罰基準及處理細則（九十一年九月
    一日前名稱為違反道路交通管理事件統一裁罰標準及處理細則）暨違反道路交通
    管理事件統一裁罰基準表所定標準裁決之，道路交通管理處罰條例第六十二條第
    一項、第七條第一項、第二項前段、第八條第一項第一款、第九條第一項定有明
    文。
四、經查：
（一）本件異議人即受處分人甲○○於八十八年十月三十一日凌晨四時四十分許，飲
      用酒類達不能安全駕駛動力交通工具之程度，仍駕駛車牌號碼ＰＢ－三一五七
      號自用小客車，沿臺北市○○路○段由東向西方向行駛，行經該路段文和橋頭
      ，擬南向左轉文和橋之際，適林佳寬騎乘車牌號碼ＢＡＭ－四０五號重型機車
      沿臺北市○○路○段由西向東方向行駛，見狀閃避不及，林佳寬所乘機車車頭
      遂撞及異議人所駕車輛右前葉子板及車門，林佳寬因而人車倒地，受有右腳、
      右腿多處擦傷、左膝擦傷之傷勢，異議人駕駛動力交通工具肇事致林佳寬受傷
      後，未立即停車協助救護，反逕行逃逸離去，為恰在該處執行盤查臨檢職務之
      員警郭碩文以無線電通報巡邏警網攔查，始在臺北市○○路○段木柵捷運機廠
      處攔停查獲異議人，經員警以肇事致林佳寬受傷未採取救護或其他必要措施並
      報警處理而逃逸當場舉發，異議人於應到案日期前向臺北市交通事件裁決所提
      出申訴，再經台北市交通事件裁決所於九十一年四月十四日依道路交通管理處
      罰條例第六十二條第一項規定以北市裁三字第裁00－000000000號
      違反道路交通管理事件裁決書，裁罰異議人吊銷駕駛執照之事實，業經原處分
      機關臺北市交通事件裁決所以書狀陳明在卷，核與臺北市交通事件裁決所北市
      裁三字第裁00－000000000號違反道路交通管理事件裁決書、臺北
      市政府警察局北市警交（八七）Ａ字第八八一一一八０一八號舉發違反道路交
      通管理事件通知單、臺北市政府警察局文山第一分局道路交通事故調查報告表
      、談話紀錄表、補充資料表、研判表所載相符，且為異議人所不爭。
（二）異議人雖一再辯稱當日其係因酒後反應遲鈍始未能於車禍時及時煞車、繼續向
      前行駛一百餘公尺，後因友人提醒即停車並託隨行友人將被害人林佳寬送醫，
      異議人並未肇事逃逸，員警舉發異議人乃因異議人同行之友人曾與員警發生口
      角衝突云云，並提出林佳寬書立之證明書為憑，惟異議人於八十八年十月三十
      一日凌晨四時四十分許，駕駛車牌號碼ＰＢ－三一五七號自用小客車，沿臺北
      市○○路○段由東向西方向行駛，行經該路段文和橋頭，擬南向左轉文和橋之
      際，與林佳寬所騎乘、車牌號碼ＢＡＭ－四０五號重型機車發生碰撞，林佳寬
      因而人車倒地，受有右腳、右腿多處擦傷、左膝擦傷之傷勢，異議人駕駛動力
      交通工具肇事致林佳寬受傷後，未立即停車協助救護，反逕行逃逸離去，為恰
      在該處執行盤查臨檢職務之員警郭碩文以無線電通報巡邏警網攔查，始在臺北
      市○○路○段木柵捷運機廠處攔停查獲異議人等節，業據異議人於警訊及檢察
      官偵訊中坦承不諱，其自白並與被害人林佳寬指述及證人即適在該處執行盤查
      臨檢職務而目擊之員警郭碩文證述情節一致，復有臺北市政府警察局文山第一
      分局道路交通事故調查報告表、談話紀錄表、補充資料表、研判表可稽，異議
      人經臺灣臺北地方法院檢察署檢察官聲請簡易判決處刑，再經本院新店簡易庭
      審認無訛後判處異議人有期徒刑七月，緩刑二年，異議人未上訴而確定，有臺
      灣高等法院被告全國前案紀錄表、本院新店簡易庭八十九年度店交簡字一三０
      號刑事簡易判決可考，是異議人事後翻異前供，改稱並未逃逸云云，顯屬卸責
      、避就之詞，委無可採。
（三）況異議人所駕車輛係右側前葉子板、車門與林佳寬所乘機車發生碰撞，前皆提
      及，異議人自無可能不知肇事，而本件異議人肇事地點在臺北市○○路○段與
      文和橋口，為警攔停處則在臺北市○○路○段木柵捷運機廠附近，此經證人郭
      碩文證述詳明，有談話紀錄表可佐，且為異議人所不爭，前已述及，參諸證人
      郭碩文與異議人並無宿怨仇隙，衡情應無羅織誣陷異議人之可能或必要，而自
      肇事地點至異議人為警攔停處，道路蜿蜒曲折、距離更達一公里以上，此觀卷
      附地圖暨比例尺自明，異議人如非逃逸，何以竟於明知肇事後猶駕車駛越文和
      橋，並蜿蜒前行達一公里之遙？
（四）異議人雖提出九十一年四月二十九日由被害人林佳寬簽章之證明書，載稱異議
      人並未有肇事逃逸情事云云，然被害人書面所載既與警訊時之指述情節齟齬，
      而警訊時事故甫發生，被害人對事故發生過程記憶應較清晰、正確，亦較無經
      刪改、潤飾之可能，且被害人焉有可能於事故發生後二年六月突憶起當日異議
      人並未逃逸而書立證明書？足認該紙證明書僅係被害人於雙方和解後不欲追究
      而應異議人之要求簽立，所述顯非真實，亦無可採。
四、綜上所述，異議人確有如舉發違反道路交通管理事件通知單所載於八十八年十月
    三十一日凌晨四時四十分許，在臺北市○○路○段與文和橋口，肇事致林佳寬受
    傷未採取救護或其他必要措施並報警處理而逃逸當場舉發之違規事實，其於通知
    單所載應到案日期即八十八年十二月十五日前向原處分機關臺北市交通事件裁決
    所提出異議，本件原處分機關以異議人違反道路交通管理處罰條例第六十二條第
    一項、違反道路交通管理事件統一裁罰標準及處理細則暨違反道路交通管理事件
    統一裁罰基準表規定，裁處異議人吊銷駕駛執照，其認事用法均無不當，裁罰亦
    甚妥適，異議人之聲明異議，尚非有據，應予駁回。
五、據上論結，應依道路交通案件處理辦法第二十條，裁定如主文。
中      華      民      國    九十二    年      二      月    二十五    日
                            臺灣臺北地方法院交通法庭
                                    法  官  洪  文  慧
右正本證明與原本無異。
如不服本裁定，應於裁定送達後五日內向本院提出抗告狀。
                                    書記官  江  虹  儀
中      華      民      國    九十二    年     二       月    二十六    日


司法院資訊處製作；財團法人民間司法改革基金會備份。
